【裁判字號】    92,上訴,534
【裁判日期】    920430
【裁判案由】    偽造貨幣
【裁判全文】
臺灣高等法院臺中分院刑事判決                    九十二年度上訴字第五三四號
    上  訴  人
    即  被  告  戊○○
    指定辯護人  本院公設辯護人丁○○
右上訴人因偽造貨幣案件，不服臺灣苗栗地方法院九十一年度訴字第三八四號中華民
國九十一年十二月十七日第一審判決（起訴案號：臺灣苗栗地方法院檢察署九十一年
度偵字第二六一九號），提起上訴，本院判決如左：
      主  文
上訴駁回。
      事  實
一、戊○○於（民國）八十九年十二月二十日曾因偽造有價證券案件，經台灣桃園地
    方法院判處有期徒刑一年二月，緩刑三年。仍不知悔改，又與黃德金（業經原審
    判處有期徒三年六月）共同基於意圖供行使之用，而收集偽造通用紙幣之犯意聯
    絡，先由黃德金出資新台幣（下同）七千元，於九十一年六月二十四日淩晨一時
    三十分許，在桃園縣楊梅鎮嘟嘟熊遊戲場前，向綽號「阿清」之真實姓名、年籍
    不詳之成年男子，以一比三之比例（即以一千元真鈔購入偽鈔三千元），向綽號
    「阿清」之男子購買偽造台灣銀行發行一千元面額之紙幣二十一張。得手後，黃
    德金與戊○○為圖以偽鈔購物而獲取物品及找付真鈔之利益，又共同基於行使偽
    造通用紙幣之概括犯意聯絡，由黃德金駕駛Ｒ二－一九六六號自用小客車，搭載
    戊○○持上揭千元偽鈔，自九十一年六月二十八日十三時三十分起，沿台三、台
    六線公路，由苗栗縣公館鄉往大湖鄉之方向行駛，連續於附表所示時、地，由戊○○分持一千元之偽鈔充作真鈔，向附表所示不知情之丙○○、甲○○、乙○○
    、己○○（起訴書誤載為賴駿葵）及庚○○等人，購買檳榔或香煙等如附表所示
    之物，並找回如附表所示金額之真鈔為酬，而戊○○每換取一張千元偽鈔，即由
    黃德金給付三百元真鈔為酬。嗣經民眾報警，經警於同日十五時三十分許，在苗
    栗縣公館鄉苗栗縣警察局苗栗分局福基派出所前查獲，並在上揭自用小客車右前
    車門處扣得尚未使用之千元偽鈔十五張，另在戊○○之身上查扣千元偽鈔一張，
    及在丙○○、甲○○、乙○○、己○○及庚○○等處，扣得戊○○持供購物交付
    丙○○等人之千元偽鈔各一張，及以偽鈔所購如附表所示之物（均已分別發還丙○○等人），始查悉上情。
二、案經苗栗縣警察局大湖分局報請臺灣苗栗地方法院檢察署檢察官偵查起訴。
    理      由
一、右揭事實，業據上訴人即被告戊○○（下稱被告）迭於警、偵訊及原審時坦承不
    諱（見偵查卷第十七、十八、四八、四九頁，原審卷第三七至三九頁），核與同
    案共犯黃德金於警、偵訊及原審時供述之情節相符（見偵查卷第十三至十五、四
    八、四九頁，原審卷第三七至三九頁），並經被害人丙○○、甲○○、乙○○、
    己○○及庚○○等人於警訊時指述在卷，且有贓物認領保管單五紙，上開千元偽
    鈔二十一張扣案可資佐證（見偵查卷第十九至二八、三二至三六頁），而扣案之
    偽造千元紙幣二十一張，經原審當庭勘驗結果認：「扣案面額千元二十一張偽鈔
    ，紙質粗糙、光滑，左下角『一０００』之字跡觸摸時，平滑並沒有凸出來；防
    偽線條觸摸時會脫落；千元偽鈔背面右下角無法顯示『一０００』暗記，顯然係
    偽鈔」等情，亦有原審勘驗筆錄一份在卷可按（見原審卷第四二頁），復為被告
    及黃德金當庭供認不諱，是被告上揭自白均與事實相符，本件事證明確，被告右
    揭犯行均堪認定，應予依法論科。
二、核被告戊○○所為，係犯刑法第一百九十六條第一項前段之行使偽造通用紙幣罪
    。被告意圖供行使之用而收集偽造通用紙幣之低度行為，為行使偽造通用紙幣之
    高度行為所吸收，不另論罪。又按行使偽造通用紙幣之行為，本含有詐欺之性質
    ，故不另成立詐欺取財罪（最高法院二十九年上字一六四八號判例意旨參照）。
    被告與黃德金就前開犯行，有犯意之聯絡及行為之分擔，應論以共同正犯。被告
    先後五次行使偽造通用紙幣犯行，時間緊接，犯罪構成要件相同，顯均係基於概
    括之犯意反覆而為，為連續犯，應依刑法第五十六條規定，論以一罪，並加重其
    刑。原審以被告罪證明確，適用刑法第二十八條、第五十六條、第一百九十六條
    第一項前段、罰金罰鍰提高標準條例第一條前段予以論罪，並審酌被告曾犯偽造
    有價證券案件，經臺灣桃園地方法院判處有期徒刑一年二月、緩刑三年，仍不知
    悔改，被告犯罪動機、目的、本件係因一時貪念而行使偽造通用紙幣、持有偽幣
    數量多達二十一張、被告行使偽造通用紙幣犯行擾亂正常金融秩序至深且鉅，及
    參以被告於原審已坦承犯行，知所悔悟，犯後態度良好等一切情狀，量處有期徒
    刑三年四月，至扣案之偽造千元紙幣二十一張，依刑法第二百條之規定予以宣告
    沒收，認事用法並無不當，量刑亦屬妥適。被告上訴意旨空言指摘原判決不當為
    無理由，應予駁回。
三、被告經合法傳喚，無正當之理由不到庭，爰不待其陳述逕行判決。又附表編號三
    、四之部分，起訴書所記載之犯罪時間，雖均為九十一年六月二十八日十四時許
    ，惟被害人所供述者僅係約略之時間，本難精確，而參以被告與黃德金係自同日
    十三時三十分許，駕車沿台三、台六線公路，由苗栗縣公館鄉往大湖鄉○○○○
    路購物換取真鈔，依此推算，附表編號四之犯罪時間，應係九十一年六月二十八
    日十四時許至十五時許間，附此敘明。
據上論結，應依刑事訴訟法第三百七十一條、第三百六十八條，判決如主文。
本案經檢察官辛○○到庭執行職務。
中      華      民      國      九十二  年      四      月      三十    日
                                臺灣高等法院臺中分院刑事第十庭
                                      審判長法  官  林  照  明
                                            法  官  王      銘
                                            法  官  蔡  名  曜
右正本證明與原本無異。
如不服本判決應於收受送達後十日內向本院提出上訴書狀，其未敘述上訴之理由者並
得於提起上訴後十日內向本院補提理由書（均須按他造當事人之人數附繕本）。
                                            書記官  許  哲  禎
中      華      民      國      九十二  年      五      月      一      日
附錄本判決論罪科刑法條全文：
刑法第一百九十六條第一項：
行使偽造、變造之通用貨幣、紙幣、銀行券或意圖供行使之用而收集或交付於人者，
處三年以上十年以下有期徒刑，得併科五千元以下罰金。
                                                                      Ａ
附  表：
┌───────┬────────┬───────┬──────┬───┐
│犯  罪  時  間│  犯  罪  地  點│購  買  物  品│找回真鈔金額│被害人│
├───────┼────────┼───────┼──────┼───┤
│九十一年六月二│苗栗縣獅潭鄉竹林│持一千元偽鈔購│新台幣九百五│丙○○│
│十八日十三時三│村十五鄰二十一號│買五十元檳榔一│十元        │      │
│十分許        │前檳榔攤        │包            │            │      │
├───────┼────────┼───────┼──────┼───┤
│九十一年六月二│苗栗縣大湖鄉台六│持一千元偽鈔購│新台幣八百九│甲○○│
│十八日十三時五│線二十五公里六百│買五十元檳榔、│十元        │      │
│十分許        │公尺小寶貝檳榔攤│香煙一包六十元│            │      │
├───────┼────────┼───────┼──────┼───┤
│九十一年六月二│苗栗縣大湖鄉富興│持一千元偽鈔購│新台幣九百五│乙○○│
│十八日十四時許│村八鄰八寮灣二十│買五十元檳榔一│十元        │      │
│              │六之二號        │包            │            │      │
├───────┼────────┼───────┼──────┼───┤
│九十一年六月二│苗栗縣大湖鄉大寮│持一千元偽鈔購│新台幣九百元│己○○│
│十八日十四時至│村姊妹檳榔攤    │買檳榔、香煙各│            │      │
│十五時許間    │                │一包共一百元  │            │      │
├───────┼────────┼───────┼──────┼───┤
│九十一年六月二│苗栗縣公館鄉福德│持一千元偽鈔購│新台幣九百五│庚○○│
│十八日十五時許│村七鄰福德一０七│買五十元檳榔一│十元        │      │
│              │之一號檳榔攤    │包            │            │      │
└───────┴────────┴───────┴──────┴───┘


司法院資訊處製作；財團法人民間司法改革基金會備份。
